【裁判字號】    99,交聲,3489
【裁判日期】    991130
【裁判案由】    交管條例聲異
【裁判全文】
臺灣板橋地方法院交通事件裁定        99年度交聲字第3489號
原處分機關  交通部公路總局臺北區監理所
異  議  人  許璧如
??????????
上列受處分人即異議人因違反道路交通管理處罰條例案件，對於
交通部公路總局臺北區監理所民國99年3 月9 日所為之北監自裁
字第裁40-CG0000000號裁決處分，聲明異議，經臺灣臺北地方法
院裁定管轄錯誤（臺灣臺北地方法院99年度交聲字第517 號）而
移送本院審理，本院裁定如下：
    主  文
原處分撤銷。
許璧如汽車駕駛人，爭道行駛而任意跨越兩條車道行駛，處罰鍰
新臺幣陸佰元，並記違規點數壹點。
    理  由
一、原處分意旨略以：異議人即受處分人許璧如所有之車牌號碼
    F4-1926 號自用小客車於民國98年11月6 日12時50分許，行
    經臺北縣三重市○○路與集成路口（中興橋下橋處）時，經
    臺北縣政府警察局交通隊值勤員警認有「跨越兩條車道行駛
    （雙白線禁止變換車道）」之違規事實，乃拍照取證併填製
    臺北縣政府警察局98年11月6 日北縣警交字第CG0000000 號
    舉發違反道路交通管理事件通知單逕行舉發，嗣異議人雖提
    出申訴，然經原處分機關函請舉發機關查證後，仍認異議人
    違規屬實，乃於99年3 月9 日依道路交通管理處罰條例第45
    條第12款規定，裁處異議人罰鍰新臺幣（下同）600 元在案
    。
二、異議人異議意旨略以：當時路上前後左右均無車無人，並無
    妨礙交通安全之慮，平常早晚交通尖峰時段，路面四線道均
    有汽機車行駛，為維交通秩序，劃雙白線禁止變換車道，但
    路上四線道人、車、警察均沒有，以隱藏照相機逕行舉發（
    98.10.27同路段、時間、罰條已罰過一次600 元，當養路費
    ）將引起民怨，故不服原裁決處分，爰依法聲明異議云云。
三、按雙白實線設於路段中，用以分隔同向車道，並禁止變換車
    道；白實線側禁止變換車道或跨越，道路交通標誌標線號誌
    設置規則第149 條第1 項第7 、10款定有明文；次按汽車駕
    駛人，爭道行駛有任意跨越兩條車道行駛者，處六百元以上
    一千八百元以下罰鍰；又汽車駕駛人有上開行為時，除依原
    條款處罰鍰外，並予記違規點數一點，道路交通管理處罰條
    例第45條第12款後段、第63條第1 項第1 款分別定有明文；
    再按汽車駕駛人之行為經以科學儀器取得證據資料證明其行
    為違規，當場不能或不宜攔截製單舉發者，得逕行舉發；交
    通管理處罰條例第7 條之2 第1 項第7 款亦規定甚明；經查
    ：
(一)、本件異議人即受處分人許璧如所有之車牌號碼F4-1926 號自
    用小客車，於98年11月6 日12時50分許，行經臺北縣三重市
    ○○路與集成路口（中興橋下橋處）時，經臺北縣政府警察
    局交通隊值勤員警認有「跨越兩條車道行駛（雙白線禁止變
    換車道）」之違規事實而拍照取證併逕行舉發等情，除有臺
    北縣政府警察局98年11月6 日北縣警交字第CG0000000 號舉
    發違反道路交通管理事件通知單影本1 紙、採證照片2 張在
    卷可稽外，且為異議人所不爭執，此部分事實自堪認定。
(二)、茲異議人雖以前詞置辯，否認交通違規情事，然駕駛人駕駛
    車輛在道路上行駛時，本應遵守道路交通標誌、標線、號誌
    之指示、警告及禁制之規定，矧按異議人本件駕車行經遭舉
    發地點之路面繪有禁止變換車道之雙白實線，此有前揭舉發
    採證相片可憑，則異議人原應遵守該等標線指示，循合法之
    方式，駕駛車輛在道路上行駛，非可僅自認安全無虞，即無
    視標線之法律效力，逕予跨越兩條車道行駛，並據以主張解
    免其違規之責任，否則任何駕駛人倘均可無視道路交通標線
    而依其自身於所駕駛車輛上之角度所見行車狀況，依憑一己
    主觀判斷自認之安全無虞情況下而行駛車輛，行車秩序容將
    有錯亂並危害用路人、行人安全之虞甚明，是異議人前揭所
    辯，尚難執為其免罰之事由，自無可採。
(三)、惟按汽車駕駛人違反道路交通管理處罰條例第45條第12款之
    規定者，除依該條款規定處罰鍰外，尚須依同條例第63條第
    1 項第1 款規定記違規點數1 點，此詳前述；茲本件異議人
    駕駛汽車，其爭道行駛，而有跨越兩條車道行駛之違規行為
    ，係違反道路交通管理處罰條例第45條第12款規定，自應另
    依同條例第63條第1 項第1 款規定，併記違規點數1 點，然
    原處分機關於裁決書處罰主文內，漏未記載此部分之處罰，
    即有違誤。
四、綜上，本件異議人於前揭時、地，有駕駛汽車，爭道行駛而
    任意跨越兩條車道行駛之違規行為，事證明確，異議人聲明
    異議固無理由，惟原處分既存有如前所述之瑕疵，即屬無可
    維持，本院自應將原處分予以撤銷，並自為裁罰如主文第2
    項所示。
據上論斷，應依道路交通事件處理辦法第19條前段，裁定如主文
。
中    華    民    國    99    年    11    月    30    日
                  交通法庭   法  官  陳明偉
以上正本證明與原本無異。
如不服本裁定，應於裁定送達後5 日內向本院提出抗告狀。
                             書記官  陳玉心
中    華    民    國    99    年    11    月    30    日

司法院資訊處製作；財團法人民間司法改革基金會備份。
